臺灣高雄地方法院刑事判決　　　　　　　　　　　　　九十三年度易字第四五九號
　　公　訴　人　臺灣高雄地方法院檢察署檢察官
　　被　　　告　己○○
　　　　　　　　戊○○
　　　　　　　　壬○○
右列被告等因竊盜案件，經檢察官提起公訴（九十三年度偵字第三二四一號）及移
併案審理（九十三年度速偵字第二七一號、九十三年度偵字第五一八一號、五三四六
號、七九四九號、八四八八號），本院合議庭裁定由受命法官獨任進行簡式審判程序
，判決如左：
    主  文
己○○連續結夥三人以上攜帶兇器毀越安全設備竊盜，處有期徒刑貳年。扣案之萬用
夾、鐵剪、Ｔ字型扳手、油壓剪及鑰匙各壹支均沒收。
戊○○連續結夥三人以上攜帶兇器竊盜，累犯，處有期徒刑壹年。扣案第一項之萬用
夾壹支沒收。
壬○○結夥三人以上攜帶兇器竊盜，處有期徒刑捌月。扣案第一項之萬用夾壹支沒收
。
    事  實
一、戊○○前於民國八十九年間因違反毒品危害防制條例案件，經本院以八十九年度
    易字第二六三七號刑事判決處有期徒刑六月確定，甫於八十九年十二月四日易科
    罰金執行完畢。己○○、戊○○基於意圖為自己不法所有之概括犯意，壬○○基
    於意圖為自己不法所有之犯意，由己○○單獨一人，或與戊○○、壬○○三人，
    或與馬萬輝（另案由臺灣高雄地方法院檢察署偵查中）、吳明修（已由臺灣高雄
    地方法院檢察署檢察官另為不起訴處分）三人，或與龔大仁（由本院另案審理中
    ）、吳秉驊三人，或與龔大仁，或與戊○○，或與黃建彰（業經本院以簡易判決
    處刑），基於共同之犯意聯絡，於下列時間地點竊盜：
  (一)九十二年十二月二十一日上午十一時許，己○○、馬萬輝與吳明修三人，先由己○○以行動電話向不知情之亞運汽車貨運股份有限公司員工黃郭美雲，佯稱欲吊
    運自己所有之鋼鐵，而雇請該公司大貨車，黃郭美雲遂派不知情之司機蔣清達駕
    駛車牌號碼ＪＲ─五○二號大貨車，先至高雄縣鳳山市○○路與中山東路口搭載
    己○○、馬萬輝後，再至高雄縣大寮鄉○○村○○路○段三九七號旁，由己○○
    、馬萬輝以徒手方式，共同竊取庚○○所有之Ｈ型鋼鐵（七點四公尺乘以零點四
    公尺）十五個（價值約新臺幣（下同）十六萬五千元），並搬運至前揭大貨車上
    得手，而吳明修則駕駛向不知情之朱文吉承租車牌號碼ＺＫ－一五０號計程車在
    旁負責把風。嗣經庚○○當場發現報警，而己○○、馬萬輝則搭乘吳明修所駕駛
    之前揭計程車逃逸，然為庚○○記下該車之車牌號碼報警處理，經警循線查獲上
    情。
  (二)九十三年二月七日凌晨四時三十分，己○○、戊○○及壬○○三人，由己○○持
    客觀上具危險性而足為凶器之萬用夾一支，並駕駛不知情友人洪聖琳所有車牌號
    碼七Ｓ─六四０九號自用小貨車搭載戊○○、壬○○，途經高雄縣仁武鄉○○路
    二二五號空地時，共同竊取汎達食品有限公司（下稱汎達公司）所有之白鐵殺菌
    槽一個（價值十一萬元），合力搬上前揭自用小貨車得手後，於尚未離開現場之
    際，為警當場查獲上情，並扣得己○○所有上開萬用夾一支。
  (三)九十三年三月三日凌晨三時三十分，己○○與黃建彰二人，由己○○駕駛黃建彰
    竊得之車牌號碼ＹＷ─八八二一號自用小貨車，行經高雄市○○區○○路一七九
    巷內，由黃建彰在旁負責把風，而己○○以徒手竊取大新百貨公司（下稱大新公
    司）所有之不鏽鋼垃圾箱及不鏽鋼傘箱各一個（合計價值約五千元）並搬運至前
    揭自用小貨車得手後，為警方當場查獲。
  (四)九十三年三月六日下午一時三十分，己○○與龔大仁二人，由己○○駕駛事先於
    同日上午七時許，在高雄縣鳳山市○○路與興富路口，收受吳明修所交付之贓物
    即邱朝瑞所有之車牌號碼Ｆ五－０三三０號自用小貨車（己○○所犯贓物部分，
    由本院另案審理中）搭載龔大仁，至位於屏東縣東港鎮○○路三十二之二十三號
    之「進利鐵工廠」內，由己○○持客觀上具危險性而足為凶器之鐵剪一支，破壞
    該工廠安全設備之門鎖後，共同竊取工廠內徐東誌所有之不鏽鋼門及不銹鋼窗各
    一件、不銹鋼欄杆四件、不鏽鋼小神龕一件（合計價值約七萬元）得手後逃逸。
    嗣經警於同年月六日下午二時三十分，在屏東縣新園鄉○○村○○路與臥龍路口
    前，臨檢查獲上情，並扣得己○○所有上開鐵剪一支。
  (五)九十三年四月十四日某時，己○○獨自以自備鑰匙一把發動不詳車牌號碼自用小
    貨車一輛引擎竊取得手後，復於同年月十五日駕該車，途經高雄市○○區○○路
    與銀川街口時，徒手竊取黃龍忠所有鐵條八十條（價值約一萬二千元），並將該
    鐵條以每斤四元之價格出售予位於高雄縣鳳山市○○路牛潮埔附近某處之不知情
    廢棄物回收商，得款一千多元花用殆盡。
  (六)九十三年四月十六日凌晨六時十分許，己○○單獨在高雄縣仁武鄉八卦村後港巷
    八五號前，因見丙○○○所有車牌號碼ＺＥ─三六二一號自小貨車（價值約二十
    五萬元）停放該處，竟持自備客觀上具危險性而足為凶器之Ｔ字型扳手一支撬開
    該車門後，再以自備鑰匙一支啟動引擎將該車駛離得手。嗣經警於同日上午八時
    五分，在高雄縣鳳山市○○街三十九號巷口，臨檢查獲，並扣得己○○所有之上
    開Ｔ字型扳手及鑰匙各一支。
  (七)九十三年四月十六日凌晨六時三十分，己○○與戊○○二人，由己○○提議並駕
    駛事實欄編號(六)所示竊得之贓車，搭載戊○○至高雄縣鳥松鄉○○路東豐巷十七
    號前，共同徒手竊取辛○○所有水溝蓋鐵板（四尺乘以八尺乘以十五毫米）二塊
    （合計價值約六千八百元）得手後逃逸。嗣經警於同日上午八時五分，在高雄縣
    鳳山市○○街三十九號巷口，臨檢查獲。
  (八)九十三年四月十七日某時許，己○○、龔大仁二人，由龔大仁騎機車載己○○至
    位於高雄市○○區○○路與青海路之青海橋下，由己○○以自備之鑰匙一把發動
    莊來旺所有之車牌號碼ＺＳ－０七七號自用小貨車引擎，並竊取該車上黃啟修所
    有之十二尺棚板六十塊、鐵管底柱九支、底橫柱粗鐵及細鐵各十二支、立柱鐵管
    七支、五尺及十二尺鐵梯各一支、橫鐵十八支、頂鐵管二十四支、邊鐵管六支、
    二十四尺中橫鐵二支、帆布四塊（合計價值約五十五萬元）得手後，以每斤四元
    價格，將上揭鐵條部分出售予位於高雄縣鳳山市○○路牛潮埔附近某處之不知情
    廢棄物回收商，得款五千多元花用殆盡，嗣將前揭竊得莊來旺所有之自用小貨車
    丟棄於路邊。
  (九)九十三年四月十八日凌晨五時許，己○○、龔大仁、吳秉驊三人，由龔大仁駕駛
    其事先於同日凌晨三時，在高雄市鎮○街一二○號附近處，所竊得李文樹所有之
    車牌號碼ＹＷ─五八八九號自用小貨車，搭載己○○、吳秉驊，前往高雄市○○
    區○○路一三七號對面空地，由己○○持客觀上具危險性而足為凶器之油壓剪一
    支，破壞鐵鍊鎖後，竊取丁○○所有之不銹鋼鐵窗五座（長五點六尺乘以五點六
    尺一座、七點八尺乘以五點五尺二座、五點三尺乘以四點二尺二座，合計價值約
    三萬五千元），並搬上該自用小貨車得手後，途經高雄市鼓山區○○○○路與東
    三路時，經警臨檢而逃逸，嗣經警於同日在高雄市○○區○○路與自立二路口一
    二０巷口逮捕龔大仁、吳秉驊，再由吳秉驊帶同警方前往位於高雄市○○○路七
    十五號「瑞谷飯店」第九０二號房逮捕己○○，並扣得己○○所有之油壓剪一支
    及龔大仁所有之鑰匙一支，始查獲上情。
二、案經汎達公司、大新公司、徐東誌、丁○○分別訴由高雄縣警察局仁武分局及高
    雄市政府警察局刑事警察大隊、三民第二分局、鼓山分局、鹽埕分局、林園分局
    分別報請臺灣高雄地方法院檢察署檢察官偵查起訴及併案審理。
    理  由
一、右揭事實，業據被告己○○、戊○○、壬○○分別於警詢、偵查及本院審理時，
    均坦承不諱，核與告訴人汎達公司之告訴代理人乙○○、大新百貨公司之告訴代
    理人戎錦宏、徐東誌；被害人丙○○○、辛○○、邱朝瑞、丁○○、黃龍忠、黃
    啟修、庚○○；證人蔣清達、郭黃美雲、朱文吉、蔡加再於警詢中之指證失竊情
    節大致相符，復有扣押物品目錄表五紙、贓物認領保管單八紙、行車執照影本四
    紙、委託書、高雄市政府營利事業登記證影本、失竊物品及現場照片四十張、車
    籍作業系統—查詢認可資料四紙、汽車失竊尋獲證明單一紙附卷可稽，並有被告
    己○○所有之萬用夾、鐵剪、Ｔ字型扳手、油壓剪各一支及鑰匙二支扣案可稽，
    本案事證明確，被告己○○、戊○○及壬○○三人之上揭加重竊盜或竊盜犯行，
    均洵堪認定。
二、經查：
  (一)按刑法第三百二十一條第一項第三款之攜帶兇器竊盜罪，係以行為人攜帶兇器竊
    盜為其加重條件，此所謂兇器，其種類並無限制，凡客觀上足對人之生命、身體
    、安全構成威脅，具有危險性之兇器均屬之，且祇須行竊時攜帶此種具有危險性
    之兇器為已足，並不以攜帶之初有行兇之意圖為必要。螺絲起子為足以殺傷人生
    命、身體之器械，顯為具有危險性之兇器（最高法院七十九年臺上字第五二五三
    號判例要旨參照）。經查，(1)扣案之萬用夾一支為鐵製，長約十五公分，內有剪
    刀、小刀、螺絲起子等綜合用途；(2)鐵剪一支為鐵製，長約五十公分，灰色把柄
    ，頭部為黑色鐵製物；(3)Ｔ字型扳手一支為黑色塑膠把手，長約八公分尖銳鐵製
    物；(4)油壓剪一支為鐵製，長約六十公分，綠色把柄，頭部為黑色鐵製物等情，
    業經本院勘驗屬實，此有本院九十三年七月一日勘驗筆錄（參見本院九十三年七
    月一日審判筆錄）在卷可查，上揭扣案物品均屬質地堅硬之金屬物品，如持以攻
    擊人身，足以傷害人之生命、身體，顯可供兇器使用。被告己○○攜帶上揭扣案
    物品而犯竊盜罪，應成立刑法第三百二十一條第一項第三款之罪。
  (二)又刑法第三百二十一條第一項第二款所謂「其他安全設備」，係指具有隔絕防閑
    作用，並固定於土地上之建築物或工作物之安全設備而言（最高法院八十五年度
    臺非字第三一三號裁判要旨參照），亦即與門扇牆垣相類似之防盜設備，始足當
    之。經查，被告己○○與案外人龔大仁，至位於屏東縣東港鎮○○路三十二之二
    十三號之「進利鐵工廠」內，由己○○持客觀上具危險性而足為凶器之鐵剪一支
    ，破壞該工廠安全設備之門鎖後，共同竊取工廠內徐東誌所有之上揭財物等情已
    如前述，該工廠安全設備之門鎖具有防閑功能，並屬固定於土地上之建築物之安
    全設備是被告己○○上揭犯行，應構成毀壞其他安全設備之加重竊盜罪。
  (三)另刑法上竊盜罪既遂未遂區分之標準，係採權力支配說，即行為人將竊盜之客體
    ，移入一己實力支配之下者為既遂，若著手於竊盜，而尚未脫離他人之持有，或
    未移入一己實力支配之下者，則為未遂。又究係預備竊盜或竊盜未遂，則專以行
    為人是否已著手於竊盜行為之實施為斷，如未著手於竊盜行為之實施，依現行刑
    法並不處罰預備竊盜（最高法院八十四年度臺上字第二二五六號判決要旨參照）
    。被告己○○、戊○○及壬○○三人前揭各該竊盜、加重竊盜犯行，均已將所竊
    得之物品置於自己實力支配之下，均屬竊盜既遂。
  (四)而連續犯須連續數行為而犯同一罪名，始能成立，所謂犯同一罪名，依司法院大
    法官會議釋字第一百五十二號解釋，係指構成犯罪要件相同之罪名而言。而既遂
    犯、未遂犯、預備犯、陰謀犯；單獨犯、共犯（包括教唆、幫助犯），如行為人
    基於概括之犯意，連續數行為而犯同一罪名者，當成立連續犯。又刑法第三百二
    十條與第三百二十一條間係屬於加重條件者，亦得認為同一罪名成立連續犯（最
    高法院六十七年度第六次暨第七次刑事庭庭推總會議決議(一)參照）。
  (五)核被告己○○就事實欄一編號(一)部分所為竊盜行為，係犯刑法第三百二十一條
    第一項第四款之結夥三人以上竊盜既遂罪、編號(三)、(五)、(八)部分所為竊盜行為，
    係犯刑法第三百二十條第一項普通竊盜既遂罪、編號(四)部分所為竊盜行為，係犯
    刑法第三百二十一條第一項第二、三款之攜帶兇器毀越其他安全設備竊盜既遂罪
    、編號(六)部分所為竊盜行為，係犯刑法第三百二十一條第一項第三款之攜帶兇器
    竊盜既遂罪、編號(九)部分所為竊盜行為，係犯刑法第三百二十一條第一項第三、
    四款之結夥三人以上攜帶兇器竊盜既遂罪；被告己○○、戊○○及壬○○三人
    就事實欄編號(二)部分所為竊盜行為，係犯刑法第三百二十一條第一項第三、四款
    之結夥三人以上攜帶兇器竊盜既遂罪；被告己○○、戊○○二人就事實欄編號
    (七)部分所為竊盜行為，係犯刑法第三百二十條第一項之普通竊盜既遂罪。被告己○○、戊○○及壬○○三人就事實欄編號(二)部分、被告己○○、戊○○二人就事
    實欄編號(七)部分所示犯行，有犯意聯絡及行為分擔，為共同正犯。被告己○○與
    案外人馬萬輝、吳明修就事實欄編號(一)部分所示犯行、被告己○○與案外人龔大
    仁、吳秉驊就事實欄編號(九)部分所示犯行、被告己○○與案外人龔大仁就事實欄
    編號(四)、(八)部分所示犯行、被告己○○與案外人黃建彰就事實欄編號(三)部分所示
    犯行，有犯意聯絡及行為分擔，亦為共同正犯。又被告己○○利用不知情之案外
    人黃郭美雲、蔣清達為其竊取如事實欄一編號(一)部分所示之Ｈ型鋼鐵十五個等情
    ，業據被告己○○供述屬實（參見本院九十三年七月十三日審判筆錄），則被告
    己○○應為刑法第三百二十一條第一項第四款之結夥三人以上竊盜既遂罪之間接
    正犯。被告己○○先後九次竊盜、加重竊盜之既遂犯行，時間緊接，所犯係犯罪
    構成要件相同之罪名，既係基於概括犯意反覆為之，應依刑法第五十六條連續犯
    之規定，論以刑法第三百二十一條第一項第二、三、四款之加重竊盜既遂一罪，
    並加重其刑。被告戊○○先後二次竊盜、加重竊盜之既遂犯行，時間緊接，所犯
    係犯罪構成要件相同之罪名，既係基於概括犯意反覆為之，應依刑法第五十六條
    連續犯之規定，論以刑法第三百二十一條第一項第三、四款之加重竊盜既遂一罪
    ，並加重其刑，又被告戊○○前於八十九年間因違反毒品危害防制條例案件，經
    本院以八十九年度易字第二六三七號刑事判決處有期徒刑六月確定，甫於八十九
    年十二月四日易科罰金執行完畢等情，此有臺灣高等法院被告全國前案紀錄表、
    本院被告院內索引卡紀錄表、臺灣高雄地方法院檢察署刑案資料查註紀錄表各一
    份附卷可憑，其於受有期徒刑之執行完畢後五年以內，再犯本件有期徒刑以上之
    罪，係屬累犯，應依刑法第四十七條規定加重其刑，並與前開連續加重竊盜犯行
    加重部分遞加之。至公訴人就被告己○○、戊○○及壬○○三人上開犯行，分別
    具體求處有期徒刑四年、一年、八月等語，爰審酌被告己○○、戊○○及壬○○
    三人正值年輕壯年，不思以合法正當途徑賺取所得，竟以竊盜方式貪慾圖利，分
    別造成各被害人財產損害計有，Ｈ型鋼鐵十五個（價值約十六萬五千元）、白鐵
    殺菌槽一個（價值十一萬元）、不鏽鋼垃圾箱及不鏽鋼傘箱各一個（合計價值約
    五千元）、不鏽鋼門及不銹鋼窗各一件、不銹鋼欄杆四件、不鏽鋼小神龕一件（
    合計價值約七萬元）、車牌號碼ＺＥ─三六二一號自小貨車（價值約二十五萬元
    ）、水溝蓋鐵板二塊（合計價值約六千八百元）、不銹鋼鐵窗五座（合計價值約
    三萬五千元）、車牌號碼ＺＳ－０七七號自用小貨車、十二尺棚板六十塊、鐵管
    底柱九支、底橫柱粗鐵及細鐵各十二支、立柱鐵管七支、五尺及十二尺鐵梯各一
支、橫鐵十八支、頂鐵管二十四支、邊鐵管六支、二十四尺中橫鐵二支、帆布四
    塊（合計價值約五十五萬元）、鐵條八十條（價值約一萬二千元），除十二尺棚
    板六十塊、鐵管底柱九支、底橫柱粗鐵及細鐵各十二支、立柱鐵管七支、五尺及
    十二尺鐵梯各一支、橫鐵十八支、頂鐵管二十四支、邊鐵管六支、二十四尺中橫
    鐵二支、帆布四塊、鐵條八十條外，均業由各被害人領回，此有贓物認領保管單
    八紙附卷可參，所為理應從重量刑，然本院參酌被告己○○持客觀上具危險性而
    足為凶器之上揭扣案物品而竊盜之手段，尚未造成被害人傷亡，及被告三人犯後
    均坦認犯行，犯後態度均稱良好等其他一切情狀，分別量處如主文所示之刑。
三、按刑法第三十八條第三項係規定「犯人」所有供犯罪所用之物，得宣告沒收，並
    非規定屬「被告」所有之物，始得宣告沒收，而共同正犯於意思聯絡範圍內，組
    成一共犯團體，團體中之任何成員均為「犯人」，供犯罪所用之物，只要屬於「
    犯人」所有，均得宣告沒收，不以必屬於本件被告所有者為限（最高法院九十二
    年度臺上字第七八七號判決要旨參照）；又沒收為從刑之一種，依主從不可分之
    原則，應附隨緊接於主刑之下而同時宣告；又共同正犯因相互間利用他人之行為
    ，以遂行其犯意之實現，本於責任共同之原則，有關沒收部分，對於共犯間供犯
    罪所用之物，自均應為沒收之諭知（最高法院九十一年度臺上字第五五八三號判
    決要旨參照）。經查：
  (一)被告己○○所有分別持以行竊之萬用夾、鐵剪、Ｔ字型扳手、油壓剪及鑰匙各一
    支，業據其供明在卷，且係供犯罪所用之物，而被告己○○、戊○○及壬○○三
    人就事實欄編號(二)部分，由被告己○○持客觀上具危險性而足為凶器之萬用夾一
    支共同竊盜之犯行，為共同正犯，依上揭說明，爰分別依刑法第三十八條第一項
    第二款規定併宣告如主文所示之沒收。
  (二)至於事實欄編號(九)部分所示扣案之案外人龔大仁所有之鑰匙一支，係其用以竊取
    被害人李文樹所有之前揭自用小貨車，與被告己○○並無共同正犯關係，不予宣
    告沒收。又事實欄編號(五)、(八)部分所示被告己○○竊盜犯行所用之自備鑰匙各一
    把，因均未扣案，且無證據證明現尚存在，為免將來執行困難，不另宣告沒收。
四、按刑法第五十五條後段規定「犯一罪而其方法或結果之行為犯他罪者」，學說上
    稱為牽連犯，係指行為者意念中祇欲犯某罪，而其實施犯罪之方法，或其實施犯
    罪之結果，觸犯行為人目的行為以外之其他罪名而言。是牽連犯須二以上犯罪行
    為有目的與方法或結果之密切關係者，始足構成，亦即必須以犯一罪之方法行為
    犯他罪，或以犯一罪之結果行為犯他罪，方有牽連關係可言。而數行為間，有無
    方法或結果行為之牽連關係存在，不得純以行為人主觀的犯意為準，應參酌行為
    時客觀的事實以為決定，即數行為之間，其犯意應連貫外，如在客觀上認其方法
    或結果行為，與犯罪之目的行為，有不可分離之直接密切之關係，即為牽連犯。
    因而認定牽連犯與否，應在有無不可分離之直接密切關係以為斷，自方法言，不
    外犯一罪普通所採必要方法之行為，自結果言，不外犯一罪普通所生之當然結果
    之行為（最高法院八十九年度臺上字第七三五四號判決要旨參照）。經查，被告
    己○○於九十三年三月六日上午七時許，在高雄縣鳳山市○○路與興富路口，收
    受自案外人吳明修所交付之贓物即邱朝瑞所有之車牌號碼Ｆ五－０三三０號自用
    小貨車後，嗣於同日下午一時三十分，復由被告己○○駕駛該車載案外人龔大仁
    為竊盜犯行等情，業如前述，然被告己○○亦於警詢中自承，該車係案外人吳明
    修要其幫忙載運貨物，所以交由其收受等語（參見高雄市政府警察局三民第二分
    局高市警三貳分三字第０九三０００五三三三號警卷第二頁），是被告己○○主
    觀上收受該贓物自用小貨車時，並非以之遂行竊盜之目的，況客觀上收受該贓物
    自用小貨車，或出於供被告己○○平日代步使用，亦非當然得以遂行被告己○○
    竊盜犯行之目的，故依上揭所述，被告己○○上揭收受贓物犯行與竊盜犯行二行
    為間並無牽連犯之關係，且被告己○○上揭收受贓物犯行部分，現已由本院另案
    審理中，附此敘明。
據上論斷，應依刑事訴訟法第二百七十三條之一、第二百九十九條第一項前段，刑法
第二十八條、第五十六條、第三百二十一條第一項第二、三、四款、第四十七條、第
三十八條第一項第二款，判決如主文。
本案經檢察官甲○○到庭執行職務。
中      華      民      國    九十三    年      七      月     十五     日
                                臺灣高雄地方法院刑事庭
                                        法  官  唐中興
右正本證明與原本無異。
如不服本判決，應於判決送達後十日內，向本院提出上訴狀。
                                        書記官  陳掌珠
中      華      民      國    九十三    年    七      月     十五     日
附錄本案論罪科刑法條全文：
中華民國刑法第三百二十一條：
犯竊盜罪而有左列情形之一者，處六月以上五年以下有期徒刑：
一、於夜間侵入住宅或有人居住之建築物、船艦或隱匿其內而犯之者。
二、毀越門扇、牆垣或其他安全設備而犯之者。
三、攜帶兇器而犯之者。
四、結夥三人以上而犯之者。
五、乘火災、水災或其他災害之際而犯之者。
六、在車站或埠頭而犯之者。
前項之未遂犯罰之。
